臺灣高等法院刑事判決
109年度上訴字第1302號
上  訴  人  
即  被  告  郭宜安


上列上訴人因違反毒品危害防制條例案件，不服臺灣士林地方法
院108年度審訴字第683號，中華民國109年2月6日第一審判決（
起訴案號：臺灣士林地方檢察署108年度毒偵字第1704號），提
起上訴，本院判決如下：
    主  文
上訴駁回。
    事  實
一、郭宜安前因施用第一、二級毒品案件，經臺灣基隆地方法院
    （下稱基隆地院）以97年度毒聲字第46號裁定送觀察、勒戒
    後，認無繼續施用毒品傾向，於民國97年9月11日釋放出所
    ，並經臺灣基隆地方檢察署（下稱基隆地檢署）檢察官以97
    年度毒偵緝字第84號、97年度毒偵字第2217號為不起訴處分
    確定。又因施用第一、二級毒品案件，經①基隆地院以97年
    度訴字第1646號判決各判處有期徒刑7 月、3 月確定；復因
    傷害案件，經②基隆地院以98年度基簡字第199號判決判處有
    期徒刑4月確定，嗣就上開2案件，經基隆地院以98年度聲字
    第945號裁定應執行有期徒刑10月確定（下稱第一執行案）
    。另因施用第一、二級毒品案件，經③基隆地院以98年度訴
    字第106 號判決各判處有期徒刑7 月、3 月確定；④基隆地
    院以98年度訴字第373 號判決各判處有期徒刑7 月、3 月確
    定；⑤臺灣臺北地方法院（下稱臺北地院）以98年度訴字第8
    56 號判決各判處有期徒刑8 月、4 月確定；復因藥事法及
    販賣第二級毒品案件，經⑥基隆地院以99年度訴字第389 號
    判決各判處有期徒刑1年10月（計2 罪）、4 月（計4 罪）
    確定，嗣就上開四案件，經基隆地院以100 年度聲字第296 
    號裁定應執行有期徒刑4年4月確定（下稱第二執行案）；經
    接續執行上開第一、二執行案件，而於102年3月28日假釋出
    監，迄至103 年3 月10日縮刑期滿執行完畢。又於103年間
    因施用第一、二級毒品案件，經基隆地院以103 年度訴字第
    519 號判決各判處有期徒刑3 月（計2 罪）、7 月，並經本
    院以103 年度上訴字第3170號判決駁回上訴而確定，上開案
    件，嗣經基隆地院以105年度聲字第183號裁定合併定應執行
    刑為有期徒刑10月確定（以下稱第三執行案）；再因施用第
    二級毒品案件，經基隆地院以104 年度基簡字第181 號判決
    判處有期徒刑3月確定，復因施用第一、二級毒品案件，經
    基隆地院以104 年度訴字第253 號判決各判處有期徒刑4 月
    、9 月確定，再因詐欺案件，經基隆地院以105 年度基簡字
    第604 號判決判處有期徒刑4 月確定，上開3 案嗣經基隆地
    院以105 年度聲字第1128號裁定合併定應執行刑為有期徒刑
    1年3 月確定（下稱第四執行案）；又因施用第一級毒品及
    持有純質淨重二十公克以上第二級毒品案件，經臺北地院以
    105 年度審訴字第486 號判決各判處有期徒刑10月、8 月，
    應執行有期徒刑1年4月確定（下稱第五執行案），嗣於104
    年10月20日入監接續執行上開第三至五執行案，而於107年3
    月19日縮短刑期假釋出監，迄至於108年2月6日縮刑期滿執
    行完畢（於本案構成累犯）。詎其仍不知悔改，復基於施用
    第一級毒品海洛因、第二級毒品甲基安非他命之犯意，於10
    8年9月14日8時許，在新北市汐止區中興路某工地內，先以
    玻璃球燒烤吸食方式施用第二級毒品甲基安非他命乙次，後
    另以海洛因捲入煙草中點火吸食之方式，施用第一級毒品海
    洛因乙次。嗣於108 年9月14日15時35分許，在臺北市大同
    區環河北路1段與南京西路交岔路口處前，為警查獲，並扣
    得第一級毒品海洛因1 包（毛重0.56公克、淨重0.10公克，
    起訴書誤載為毛重0.47公克、淨重0.29公克，應予更正）、
    第二級毒品甲基安非他命1 包（毛重0.47公克、淨重0.29公
    克，起訴書就此部分漏載）、第一級毒品海洛因香菸1支，
    始悉上情。
二、案經臺北市政府警察局大同分局（下稱大同分局）報告臺灣
    士林地方檢察署（下稱士林地檢署）檢察官偵查起訴。
    理  由
壹、程序方面
    按被告以外之人於審判外之陳述，雖不符刑事訴訟法第159
    條之1 至第159 條之4 之規定，而經當事人於審判程序同意
    作為證據，法院審酌該言詞陳述或書面陳述作成時之情況，
    認為適當者，亦得為證據；又當事人、代理人或辯護人於法
    院調查證據時，知有刑事訴訟法第159 條第1 項不得為證據
    之情形，而未於言詞辯論終結前聲明異議者，視為有前項之
    同意，刑事訴訟法第159條之5定有明文。經查，檢察官、上
    訴人即被告郭宜安（下稱被告）於本院審判程序時就證據能
    力均表示沒有意見等語（本院卷第128至130頁），供述證據
    部分視為同意作為證據，本院審酌各該證據作成或取得時狀
    況，並無顯不可信或違法取得等情況，且經本院依法踐行證
    據調查程序並認為適當，而有證據能力；其餘資以認定本案
    犯罪事實之非供述證據，亦查無違反法定程序取得之情形，
    依刑事訴訟法第158條之4之反面解釋，亦有證據能力。
貳、實體方面
一、上開犯罪事實，業據被告於警詢、偵查、原審及本院審理時
    均坦承不諱，並經證人即在場人蘇佑倫於警詢中證述在卷，
    復有勘查採證同意書、扣案毒品採證照片、台灣尖端先進生
    技醫藥股份有限公司108年10月2日濫用藥物檢驗報告1 紙（
    尿液檢體編號126700)、尿液檢體委驗單、交通部民用航空
    局航空醫務中心108 年9 月26日毒品鑑定書、自願受搜索同
    意書、臺北市政府警察局保安警察大隊（下稱臺北市保警大
    隊）搜索扣押筆錄、扣押物品目錄表在卷可稽，並有扣案之
    安非他命1 包、海洛因1 包、摻有海洛因之香煙1支可佐，
    足認被告前開任意性自白核與事實相符，應堪採信。本案事
    證明確，被告前開犯行洵堪認定，均應依法論科。
二、論罪科刑
  ㈠核被告所為，係犯毒品危害防制條例第10條第1項之施用第一
    級毒品罪、同條第2項之施用第二級毒品罪。被告施用第一
    級毒品海洛因及第二級毒品甲基安非他命前後持有第一級毒
    品海洛因及第二級毒品甲基安非他命之低度行為，均為其施
    用之高度行為所吸收，不另論罪。被告所犯上開2罪，犯意
    各別，行為互殊，應分論併罰。
  ㈡又被告前有如事實欄所示之論罪科刑及執行情形，有本院被
    告前案紀錄表在卷可稽，其前曾受有期徒刑之執行完畢，於
    5年以內故意再犯最重本刑為有期徒刑以上之各罪，均為累
    犯，參照司法院釋字第775號解釋意旨，被告前已有多次施
    用毒品犯行，足顯被告對刑之執行均不知悔改，其前對刑罰
    之反應力亦屬薄弱，此次加重最低本刑，對其人身自由所為
    之限制自無過苛之侵害，認均應依刑法第47條第1項規定加
    重其刑。
  ㈢按毒品危害防制條例第17條第1項規定：「犯第4條至第8條、
    第10條或第11條之罪，供出毒品來源，因而查獲其他正犯或
    共犯者，減輕或免除其刑。」旨在鼓勵毒品下游者具體供出
    其上游供應人，俾進一步擴大查緝績效，揪出其他正犯或共
    犯，以確實防制毒品泛濫或更為擴散。所謂「供出毒品來源
    ，因而查獲」，係指被告翔實供出毒品來源之具體事證，因
    而使有偵查（或調查）犯罪職權之公務員知悉而對之發動偵
    查（或調查），並因而查獲者而言；而其中所言「查獲」，
    除指查獲該其他正犯或共犯外，並兼及被告所指其毒品來源
    其事（最高法院103年度台上第1382號判決意旨可資參照）
    。又被告之「供出毒品來源」，與調查或偵查犯罪之公務員
    對之發動調查或偵查並進而查獲之間，論理上須具有先後且
    相當之因果關係。非謂被告一有「自白」、「指認」毒品來
    源之人，不問有無查獲其他正犯或共犯，即得依上開規定予
    以減刑（最高法院100年度台上字第2588號判決要旨亦可資
    參照）。查被告雖於警詢及本院審理時供陳其毒品來源為綽
    號白猴之陳信宏及周尚熙，並已提供相關資料予員警，然陳
    信宏部分均未能經警方查緝到案，有臺北市保警大隊109年4
    月28日北市警保大行字第1093000146號函及同年月24日職務
    報告、大同分局109年5月4日北市警同分刑字第1093007653
    號函在卷（本院卷第95至97、98頁）可稽，被告並於警詢時
    自陳無法聯繫陳信宏等語（士林地檢署108年度毒偵字第170
    4號卷第16頁）；而周尚熙部分，經臺北市政府警察局南港
    分局承辦員警依被告所提供之情資聲請搜索票搜索後，並未
    查獲周尚熙涉嫌販賣毒品之相關事證，此有本院公務電話查
    詢紀錄表在卷（本院卷第167頁）為憑，被告所供陳之前開2
    人既均未經查獲，依前開說明，自難認被告符合毒品危害防
    制條例第17條第1項所定之「因而查獲」其他正犯或共犯等
    情，自無毒品危害防制條例第17條第1項減輕或免除其刑之
    適用，併此敘明。
三、原審認被告罪證明確，依毒品危害防制條例第10條第1項、
    第2 項、第18條第1項前段，刑法第11條、第47條第1項、第
    41條第1項前段等規定，審酌被告曾有多次施用毒品之前科
    ，應知毒品之危害，猶漠視政府制定毒品危害防制條例杜絕
    毒品犯罪之禁令，且前分別經觀察勒戒及有期徒刑執行後，
    仍未能徹底戒絕毒品，再犯本案施用毒品之犯行，未能善體
    國家設置觀察、勒戒及戒治機構，協助毒品施用者戒除毒害
    之良法美意，然其於犯後尚能坦承犯行，並念及施用毒品本
    質上係戕害自身健康之行為，未嚴重破壞社會秩序及侵害他
    人權益，兼衡其犯罪動機、目的、手段、智識程度及生活狀
    況等一切情狀，分別量處被告施用第一級毒品，累犯，處有
    期徒刑10月；施用第二級毒品，累犯，處有期徒刑5月，並
    諭知易科罰金之折算標準。而扣案之上開第一級毒品海洛因
    及第二級毒品甲基安非他命，分別經送檢驗之結果，確實有
    第一級毒品海洛因及第二級毒品甲基安非他命成分，且盛裝
    上開毒品之包裝袋，以現今所採行之鑑驗方式，其上仍會殘
    留微量毒品，無法將之完全析離，應整體視為查獲之第一、
    二級毒品；另扣案之白色香菸1支，經送檢驗之結果，確檢
    出有第一級毒品海洛因成分，已如前述，且以現今所採行之
    鑑驗方式，亦無法將所殘留微量毒品與之完全析離，應整體
    視為查獲之第一級毒品，是就上開物品，不問屬於犯罪行為
    人與否，均應依毒品危害防制條例第18條第1 項前段之規定
    於各該犯行之主文項下諭知沒收銷燬之；至於鑑驗中所費失
    之毒品，既已滅失，爰不再諭知沒收銷燬。原審認事用法，
    均核無不合，量刑亦屬妥適，宣告沒收亦合於規定。被告上
    訴意旨雖主張本案有毒品危害防制條例第17條第1項減刑規
    定之適用，並請求輕判云云，惟本案並未因被告之供陳因而
    查獲其他正犯或共犯，理由已見前述，自與毒品危害防制條
    例第17條第1項所定減輕其刑之要件不符，被告以原審判決
    未依上開規定減輕其刑，於法不合而提起上訴，顯無理由。
    又按刑罰之量定，屬法院自由裁量之職權行使，應審酌刑法
    第57條所列各款事由及一切情狀，為酌量輕重之標準，並非
    漫無限制；量刑輕重係屬事實審法院得依職權自由裁量之事
    項，苟已斟酌刑法第57條各款所列情狀而未逾越法定刑度，
    不得遽指為違法；且在同一犯罪事實與情節，如別無其他加
    重或減輕之原因，下級審量定之刑，亦無過重或失輕之不當
    情形，則上級審法院對下級審法院之職權行使，原則上應予
    尊重（最高法院75年台上字第7033號判例參照）。原審於量
    刑方面，並未有逾越法定刑度或濫用其權限，所為上開刑之
    量定，經核亦屬妥適，並無被告上訴指摘量刑過重之情形。
    是被告上訴意旨請求從輕量刑，自難予採取。綜上所述，被
    告上訴為無理由，應予駁回。
據上論斷，應依刑事訴訟法第368條，判決如主文。
本案經檢察官呂永魁提起公訴，檢察官劉斐玲到庭執行職務。
中　　華　　民　　國　　109 　年　　7 　　月　　14　　日
                  刑事第十一庭  審判長法　官  楊力進
                                      法　官  雷淑雯
                                      法　官  許文章
以上正本證明與原本無異。
施用第一級毒品罪部分如不服本判決應於收受送達後20日內向本
院提出上訴書狀，其未敘述上訴之理由者並得於提起上訴後20日
內向本院補提理由書（均須按他造當事人之人數附繕本）「切勿
逕送上級法院」。
施用第二級毒品罪部分不得上訴。
                                      書記官  范家瑜
中　　華　　民　　國　　109 　年　　7 　　月　　14　　日